【裁判字號】    89,易,1143
【裁判日期】    900425
【裁判案由】    竊盜
【裁判全文】
臺灣苗栗地方法院刑事判決                        八十九年度易字第一一四三號
    公  訴  人  臺灣苗栗地方法院檢察署檢察官
    被      告  乙○○
右列被告因竊盜案件，經檢察官提起公訴 (八十九年度偵字第三七四九號)，本院判
決如左：
    主      文
乙○○竊盜，累犯，處罰金肆仟元，如易服勞役，以參佰元折算壹日。
    事      實
一、乙○○前於民國八十五年間因違反麻醉藥品管理條例案件，經臺灣新竹地方法院
    判處有期徒刑六月確定，甫於八十六年二月三日易科罰金執行完畢。仍不知悔改
    ，復意圖為自己不法之所有，於八十九年七月二十五日二十二時許，在苗栗縣苑
    裡鎮西勢里一鄰一之四號友人家烤肉時，見鄭玉成所有由甲○○保管使用，車牌
    號碼為ＩＫＣ—０三九號重型機車支鑰匙插於電門之上，認有機可乘，堪為代步
    之用，乃發動引擎離去而竊取該機車，嗣於同前七月二十七日，為警循線於台中
    縣大甲鎮查獲。
二、案經甲○○訴由苗栗縣警察局通宵分局報請臺灣苗栗地方法院檢察署偵查起訴。
    理      由
一、訊據被告乙○○固供認於前揭時地將前開機車騎走之事實不諱，惟矢口否認有何
    竊盜犯行，辯稱：機車是伊向在場烤肉之友人所借得的，伊本要去買檳榔，結果
    在路上遇到朋友，說要去大甲，後來機車壞掉，隔天伊和父親將機車送去修理，
    結果在機車行被警員抓云云。經查：
  (一)惟據證人即當日在場烤肉之人李琮琪於警訊時證稱：「（問：當時情形是如何請
    詳述之？）.... 乙○○就對我說機車借我一下，我就回答說不行，機車是別人
    的，後來乙○○就發動引擎把機車騎走。」、「（問：你發現你的朋友重機車Ｉ
    ＫＣ—０三九號被騎走，你有無告訴你的朋友？）我就趕緊把我的朋友甲○○叫
    醒跟他說，你的機車被乙○○竊走。」等語，核與告訴人甲○○於警訊時指稱：
    「（問：案發當時你在做什麼？）我們在烤肉，但我是在睡覺，有朋友去叫我，
    說我的機車被騎走，是被告騎走的。」等語相符。參以被告於本院審理時供稱：
    「（問：案發當時你知道車子是誰的嗎？）我不知道。」等語。足徵被告既不知
    該機車車主為甲○○，卻在不詳予求證並徵得其同意之情況下，擅自將機車騎去
    ，且於將機車騎去之際，亦未得在場烤肉友人之同意等情無訛。此外，復有贓物
    認領保管收據一紙在卷可稽，是被告之行為客觀上既違背甲○○本人之意願，而
    破壞甲○○對於該機車原有之持有監督狀態，並建立新的支配管領關係，則其行
    為即與竊盜罪之「竊取」行為相當。
  (二)又被告雖辯稱該機車係為「借」去買檳榔代步用的云云，然衡情一般人臨時借用
    機車代步，苟未約定借用時間，應於相當合理之時間內歸還。經查，被告卻於機
    車騎走之隔二日後（即七月二十七日）始遭警員查獲並做筆錄，此有被告警訊筆
    錄上訊問時間欄所載之日期可稽，且甲○○於本院於審理時亦指稱：「（問：幾
    天後找到車子？）過一、二天。」等語。是以，被告苟係單純之借用代步，何以
    於相當時間內並未主動歸還？又何以將機車騎至距離相當遠之大甲？據此被告雖
    又辯稱於路上遇見友人，說要去大甲看住院朋友，後來機車壞掉了云云（詳本院
    九十年三月八日訊問筆錄第四頁）。然被告經本院訊問其該友人之姓名、綽號，
    被告均答忘記了云云，是其所辯，本屬可疑。參以被告於警訊及本院審理時分別
    供稱：「我將車號ＩＫＣ—０三九號機車騎走時，未告知車主，事後也未告知車
    主甲○○。」等語，核與甲○○指稱：「（在機車被騎走之後，被告或他家人有
    無與你聯絡？）直到車子找到之後，他們才有與我聯絡。」相符。是以，被告將
    前開機車騎走之際，事前既未徵得車主甲○○同意借車，事後亦未主動聯絡甲○
    ○，竟將車騎至大甲，並未於合理期間內歸還，可見被告主觀上有為自己不法所
    有意圖甚明。是被告辯稱該機車係借用云云，尚屬卸責之詞，委無足取。
  (三)又被告雖辯稱嗣後伊父親有將機車牽去修理，並與甲○○達成和解云云，雖與證
    人即被告之父親鄭勇吉及告訴人於本院審理時陳稱相符。然被告竊取機車騎用之
    事實既已如前述，縱其事後將機車修復歸還，並與被害人達成和解，亦無礙其竊
    盜犯行之成立，僅供本院參酌其犯後態度量刑考量之因素，併予敘明。
  (四)綜上所述，被告既事前未經甲○○之同意，即將機車擅自騎去，事後亦未主動聯
    絡甲○○並歸還該車，其竊盜之犯行，應堪認定。
二、核被告所為，係犯刑法第三百二十條第一項之竊盜罪。被告前於民國八十五年間
    因違反麻醉藥品管理條例案件，經臺灣新竹地方法院判處有期徒刑六月確定，甫
    於八十六年二月三日易科罰金執行完畢，此有臺灣苗栗地方法院檢察署刑案資料
    查註紀錄表、臺灣高等法院檢察署刑案紀錄簡覆表、臺灣高等法院被告全國前案
    紀錄表在卷可憑，其於有期徒刑執行完畢後五年內，再犯有期徒刑以上之本罪，
    為累犯，應依刑法第四十七條之規定，加重其刑。爰審酌被告因圖一時方便，所
    生危害非鉅，其犯罪情節、惡性尚屬輕微，且事後並將機車修復後歸還，且與被
    害人達成民事和解，已如前述，併參酌其犯罪手段及犯後之態度尚佳等一切情狀
    ，量處如主文所示之刑，並諭知易服勞役之折算標準，以資懲處。
據上論斷，應依刑事訴訟法第二百九十九條第一項前段，刑法第三百二十條第一項、
第四十二條第二項、第四十七條，罰金罰鍰提高標準條例第一條前段、第二條，判決
如主文。
本案經檢察官吳義聰官到庭執行職務
中      華      民      國    九十      年      四      月    二十五    日
                                        臺灣苗栗地方法院刑事第一庭
                                            審判長法  官  巫  政  松
                                                  法  官  楊  台  清
                                                  法  官  顧  正  德
右正本證明與原本無異。
如不服本判決，應於判決送達後十日內向本院提出上訴狀( 應附繕本 )，上訴於
臺灣高等法院台中分院。
                                                  書記官  陳  文  聰
中      華      民      國    九十      年      四      月    二十六    日
附錄本案論罪科刑法條：
中華民國刑法第三百二十條第一項 (普通竊盜罪)
意圖為自己或第三人不法之所有，而竊取他人之動產者，為竊盜罪，處五年以下有期
徒刑、拘役或五百元以下罰金（罰金部分依法已提高至十倍）。


司法院資訊處製作；財團法人民間司法改革基金會備份。
